臺灣臺中地方法院簡易民事判決
　　　　　 110年度沙簡字第778號
原      告  蘇主光  
訴訟代理人  楊文惠  
被      告  賴萬益  

上列當事人間請求損害賠償事件，本院於民國111年4月26日言詞
辯論終結，判決如下：
    主      文
被告應給付原告新臺幣326,480元，及自民國110年12月12日起至
清償日止，依照週年利率百分之5計算之利息。
原告其餘之訴駁回。
訴訟費用由被告負擔54％，餘由原告負擔。
本判決原告勝訴部分得假執行。但被告如以新臺幣326,480元為
原告預供擔保，得免為假執行。
    事實及理由
一、原告主張：原告於民國109年9月11日駕駛車號000-0000號自
    用小客車（下稱系爭車輛）北上行經國道公路87.1公里內側
    車道時，因前方車輛BCJ-0566號自用小客車突然剎車且煞到
    停止，原告車速不快僅車頭輕微撞上BCJ-0566號自用小客車
    車尾。此時，在原告系爭車輛後方，由被告駕駛車號0000-0
    0號自用小客貨車自後強力撞擊原告系爭車輛，被告車輛後
    方由訴外人洪炳勳駕駛之BHH-8338號再往前撞擊被告2710-H
    U車輛後，被告車輛再度往前撞擊原告系爭車輛，致原告系
    爭車輛受損嚴重。經送修估價，需支出維修費用新臺幣（下
    同）2,185,095元（零件1,976,205元、拆裝128,400元、鈑
    修3,890元、塗裝76,600元），加上拖吊處理費用12,100元
    ，總計損害2,197,195元。被告駕駛前述車輛應負賠償責任
    。考慮原告系爭車輛折舊因素，僅向被告請求60萬元賠償。
    為此，依侵權行為之法律關係提起本件訴訟請求被告給付。
    並請求法院判決：（一）被告應給付原告60萬元，及自起訴
    狀繕本送達次日起至清償日止依照年息5％計算之利息。（二
    ）訴訟費用由被告負擔。 
二、被告抗辯：原告的請求金額我無法負擔，我只能負擔10萬元
    。並聲明：請求駁回原告之訴，訴訟費用由原告負擔。
三、得心證之理由：
（一）原告主張上述系爭車輛因本件車禍受損，且系爭車輛經送
      修復，維修費用總計2,185,095元（零件1,976,205元、拆
      裝128,400元、鈑修3,890元、塗裝76,600元），拖吊處理
      費用12,100元之事實，已據其提出道路交通事故現場圖、
      國道公路警察局道路交通事故初步分析研判表、當事人登
      記聯單、高速公路小型車拖救服務契約三聯單、診斷證明
      書、估價單等為證，復有本院主動向內政部警政署國道公
      路警察局第六公路警察大隊調閱之本件交通事故全案卷宗
      資料在卷可查。而被告對於上述事項並未爭執，本件經調
      查證據之結果，可信原告之主張屬實。
（二）「汽車行駛時，駕駛人應注意車前狀況及兩車並行之間隔
      ，並隨時採取必要之安全措施」道路交通安全規則第94條
      第3項定有明文。本件被告駕駛車輛未注意上開規定，未
      注意前方原告駕駛之車輛與訴外人林心緰已發生車禍，致
      自後追撞前方車禍處理中之原告駕駛車輛，造成原告所有
      系爭車輛受損，既可認定，則被告應注意能注意，而未注
      意上揭規定，致肇本件車禍，自有過失，足以認定。
（三）因故意或過失，不法侵害他人之權利者，負損害賠償責任
      ；汽車、機車或其他非依軌道行駛之動力車輛，在使用中
      加損害於他人者，駕駛人應賠償因此所生之損害。但於防
      止損害之發生，已盡相當之注意者，不在此限，民法第18
      4條第1項前段、第191條之2分別定有明文。查，被告就本
      件肇事發生既有過失，自應對原告所受車輛損害負侵權行
      為損害賠償責任。
（四）不法毀損他人之物者，被害人得請求賠償其物因毀損所減
      少之價額；負損害賠償責任者，除法律另有規定或契約另
      有訂定外，應回復他方損害發生前之原狀。因回復原狀而
      應給付金錢者，自損害發生時起，加給利息。第1項情形
      ，債權人得請求支付回復原狀所必要之費用，以代回復原
      狀。為民法第196條、第213條所明定。又請求賠償物被毀
      損所減少之價值，得以修護費用為估價標準，但以必要者
      為限，例如修理材料費以新品換舊品應予折舊（最高法院
      77年5月17日77年度第9次民事庭會議決議參照）。查，本
      件被告過失不法毀損系爭車輛，已如上述，依前開規定，
      自應負侵權行為損害賠償責任，則以修復金額作為賠償金
      額，自屬有據。又系爭車輛之零件修理既係以新零件更換
      破損之舊零件，依上開說明，自應將零件折舊部分予以扣
      除。查系爭車輛受損而估計支出修理費用需2,185,095元
      （零件1,976,205元、拆裝128,400元、鈑修3,890元、塗
      裝76,600元）。其中零件部分，依行政院所頒固定資產耐
      用年數表及固定資產折舊率之規定，【非運輸業用客車、
      貨車】之耐用年數為5年，依定率遞減法每年折舊1000分
      之369，另依營利事業所得稅查核準則第95條第6項規定「
      固定資產提列折舊採用定率遞減法者，以1年為計算單位
      ，其使用期間未滿1年者，按實際使用之月數相當於全年
      之比例計算之，不滿1月者，以1月計」，且依固定資產耐
      用年數表及固定資產折舊率之規定，非運輸業用客車耐用
      年數為5年，依定率遞減法每年折舊千分之369，且最後1
      年之折舊額加歷年折舊累計額，其總和不得超過該資產成
      本原額10分之9，殘值並應以10分之1為合度，亦即應扣除
      10分之9之零件折舊。查，系爭車輛係105年出廠，有原告
      所提出之汽車買賣合約書在卷可稽，而依原告所提報價單
      記載，其領牌日期為105年（即西元2016年）3月25日，本
      院即以此日期為計算原告車輛零件之折舊費用，至系爭事
      故發生之109年9月11日，原告有車輛已使用4年6月，則零
      件扣除折舊後之修復費用估定為255,490元（詳如附表之
      計算式）。再加計不計算折舊之拆裝128,400元、鈑修3,8
      90元、塗裝76,600元後，系爭車輛維修費用之損害應為46
      4,380元（計算式：255490＋128400＋3890+76600=464380）
      。再加計拖吊處理費用12,100元，共476,480元（計算式
      ：464380+12100＝476480）。
（五）另按基於同一原因事實受有損害並受有利益者，其請求之
      賠償金額，應扣除所受利益，民法第216條之1亦有明定。
      查原告因系爭車輛車體嚴重損壞，故未修護，而以150,00
      0元之金額出售，原告基於被告侵權行為之同一事實受有
      損害並受有系爭車輛出售之利益，自應扣除出售系爭車輛
      所受利益150,000元，其得請求金額為326,480元(計算式0
      000000000000＝326480)。
（六）給付無確定期限者，債務人於債權人得請求給付時，經其
      催告而未為給付，自受催告時起，負遲延責任。其經債權
      人起訴而送達訴狀，或依督促程式送達支付命令，或為其
      他相類之行為者，與催告有同一之效力，民法第229條第2
      項定有明文。又遲延之債務，以支付金錢為標的者，債權
      人得請求依法定利率計算之遲延利息。但約定利率較高者
      ，仍從其約定利率；應付利息之債務，其利率未經約定，
      亦無法律可據者，週年利率為5％，民法第233條第1項及第
      203條亦有明文。本件原告對被告之前揭損害賠償債權，
      既經原告起訴而送達訴狀，被告迄未給付，當應負遲延責
      任。是原告請求被告給付自起訴狀繕本送達被告次日即11
      0年12月12日起至清償日止，依照週年利率5％計算之法定
      遲延利息，核屬有據，應予准許。
（七）綜上所述，原告依侵權行為之法律關係，請求被告給付原
      告326,480元，及自110年12月12日起至清償日止，依照週
      年利率5％計算之利息，為有理由，應予准許。至原告逾此
      範圍之請求，為無理由，應予駁回。　　
四、原告勝訴部分，依民事訴訟法第389條第1項第3款規定，應
    由法院主動宣告原告於本判決確定前，即可依本判決命給付
    內容對被告財產聲請強制執行，並且依據同法第392條第2項
    規定，由法院主動宣告被告如果預先提供擔保之後，就可免
    為假執行。
五、訴訟費用負擔之依據：民事訴訟法第79條。
中　　華　　民　　國　　111 　年　　5 　　月　　10　　日
                        臺灣臺中地方法院沙鹿簡易庭
                            法  官  劉國賓
以上為正本，係照原本作成。
如不服本判決，應於判決送達後20日內向本院提出上訴狀並表明
上訴理由（須附繕本）；如委任律師提起上訴者，應一併繳納上
訴審裁判費。
中　　華　　民　　國　　111 　年　　5 　　月　　10　　日
                            書記官  許宏谷
附表
-----
折舊時間           金額
第1年折舊值        1,976,205×0.369=729,220
第1年折舊後價值    1,976,205-729,220=1,246,985
第2年折舊值        1,246,985×0.369=460,137
第2年折舊後價值    1,246,985-460,137=786,848
第3年折舊值        786,848×0.369=290,347
第3年折舊後價值    786,848-290,347=496,501
第4年折舊值        496,501×0.369=183,209
第4年折舊後價值    496,501-183,209=313,292
第5年折舊值        313,292×0.369×(6/12)=57,802
第5年折舊後價值    313,292-57,802=255,490